臺灣高等法院臺南分院刑事判決　　　　　　　　　　　　　　　　　　　行股
　　上　訴　人
　　即　被　告　甲　○　○
　　選任辯護人　林　昆　
右上訴人因竊盜案件，不服臺灣臺南地方法院九十一年度易字第二六三號中華民國九
十一年七月八日第一審判決（起訴案號：臺灣臺南地方法院檢察署九十一年度偵字第
一九八號），提起上訴，本院判決如左：
    主      文
原判決撤銷。
甲○○竊盜，處罰金伍仟元，如易服勞役以參佰元折算壹日。
    事      實
甲○○為殯葬工人，於民國（下同）九十年十二月二十九日上午九時二十分許，至臺
南縣山上鄉馬鞍山公墓欲撿骨，乘機放置捕鼠器欲捕捉老鼠時，見不詳他人所架設之
捕鴿網，有乙○○所有放飛訓練誤觸該捕鴿網而無法動彈之賽鴿二隻，竟意圖為自己
不法之所有，上前動手自網中竊取該二隻賽鴿得手後，旋為前往埋伏多時之賽鴿協會
人員會警合力追捕查獲，其則於追捕過程中將該二隻賽鴿放飛。案經臺南縣警察局新
化分局報請臺灣臺南地方法院檢察署檢察官偵查起訴。
    理      由
一、訊據上訴人即被告甲○○，固不諱言有於右揭時地，為埋伏之賽鴿協會人員會警
    合力捕獲之事實；惟矢口否認有何竊盜之犯行，並辯稱：當天由老闆娘吳貴美騎
    機車載其至現場附近之公墓欲撿骨，其順便帶一些捕鼠器要去置放捕捉老鼠，適
    其走近甘蔗園附近即被人毆打，旋遭十幾人抓住說其竊鴿，事實上其既未與另四
    不詳姓名者前去，亦未事先架設捕鴿網，更未自網上取下觸網之該二隻賽鴿，且
    扣案之網具一組及鉛彈六十八顆，亦非其所有，其確屬冤枉云云。然查：
（一）首依證人謝春財在原審證稱：「我在鯉魚潭顧墓，我在那邊有自己的辦公室，
      地點在入口處，我見過被告約三次，他都是去那邊抓老鼠，有時隔天就會看到
      被告．．．」（見原審卷第四十五頁），及證人吳貴美在原審證稱：「甲○○
      是從事抬棺木，案發當天有人要撿骨，我們去看場地，地點是示範公墓，他看
      完場地後說要巡老鼠，順便放捕鼠器．．．捕老鼠的地點離示範公墓約四、五
      百公尺，當天我們早上七點多就出發到場地，約八點多就看完場地，他就說要
      巡視之前之捕鼠器，我就騎機車載他到鯉魚潭（即捕鼠的地點），當時是八點
      多，他說巡完老鼠後再叫我去載他，我就回到示範公墓整理墓上的雜草，大約
      整理了四、五十分鐘後，我覺得很奇怪為何他巡視這麼久尚未打電話叫我，我
      才回到捕鼠現場，但沒有看到他」（見原審卷第四十四、四十五頁）各等語，
      再參諸被告於案發時，即當場向警員表示其係在上開處所安放捕鼠器，並願意
      帶同警員起出安放之捕鼠器，以證明其清白，然為警員所拒，復為證人即警員
      丁○○迭在歷次審理中所是認乙情，已足見被告始終堅稱其係由老闆娘吳貴美
      騎機車，載至現場欲捕捉老鼠云者，並非全然無據。雖被告於九十年十二月二
      十九日案發當天，在新化分局刑事組所作之警訊筆錄載稱：「（問：你是如何
      去馬鞍山上？）是貴美（警方誤為桂美）開自小客車載我去。」云云，而與嗣
      在偵審中所稱：「載我到現場的人叫『貴美』，她騎機車載我去」云云，難認
      一致；然經本院勘驗該警訊錄音帶結果，並無該分局所作之筆錄內容，既有該
      勘驗筆錄附卷足稽，且該分局之筆錄無錄音帶，復據該分局以九十一年九月二
      十三日化警刑字第０九一００００六四號函覆本院在卷，則既無證據證明該分
      局警訊筆錄之真實性，且該筆錄復與證人吳貴美所證相左，更為被告所堅詞否
      認，自不足資為認定被告係夥同他人坐小客車前去，被告當時確係由證人吳貴
      美騎機車載其至現場，欲放置捕鼠器捕捉老鼠，灼然明甚，合先敘明。
（二）次就全案卷證觀之，固無任何積極證據證明被告有夥同他人架設鴿網之情事，
      且亦無確切證據證明扣案之網具一組及鉛彈六十八顆，係屬被告所有之物；然
      被告既係欲至案發現場放置捕鼠器捕捉老鼠，且捕捉老鼠與竊取賽鴿之間並無
      何不相容之處，捕捉老鼠亦可趁隙竊取賽鴿，則被告於案發現場放置捕鼠器欲
      捕捉老鼠時，因見附近適有不詳他人所架設之鴿網，並有誤觸捕鴿網而無法動
      彈之賽鴿，四下無人之際一時引發貪念，上前竊取觸網之賽鴿，衡情亦非無可
      能。據此觀諸證人即賽鴿協會人員林正祥，在偵查中證稱：「有人通知我們會
      長，有人在某地網鴿，會長通知我們共十三人去，我們會同警員去，我們當天
      上午五點多就去埋伏，等到九點多，看到甲○○與另四名男子共乘一輛小客車
      前來，甲○○與另二名男子下車，埋伏在網下之丙○○看到甲○○取網住的鴿
      子，丙○○打行動電話叫埋伏的人上來，被竊賊發現，他們開車逃跑，我看到
      甲○○與另一人逃到甘蔗園內，我抓住甲○○，其他的人逃掉。」（見偵查卷
      第十三頁），繼在原審證稱：「我們就在那裡埋伏，約九點多就有人來，我當
      時並沒有看見有幾個人過來，但在我埋伏的地點我有看到兩個人跑過去，我就
      過去追他，是我與丁○○警員合力將被告抓住。」（見原審卷第五十九頁）；
      及證人即警員丁○○在原審證稱：「我們當時有十多人過去埋伏，每個人負責
      的部分不一樣，我是負責逮捕部分。我們看到有人來取鴿子的信號，就看到兩
      個人跑過去，當時林正祥跑在前面，我在後面，我們追到甘蔗園，是林正祥把
      被告壓在地上，我隨後就趕到。」、「現場很空曠，當時一友人通知有人來抓
      鴿子了，剛好被告就從草原跑過去，一直跑到甘蔗園，所以認為他就是偷鴿子
      的人。」（見原審卷第五十九、六十一頁）；及證人即賽鴿協會人員謝榮華在
      偵查中證稱：「我當時埋伏在路口，我看到一輛車坐五個人，三人下車，包括
      甲○○。」（見偵查卷第十三頁），繼在原審證稱：「（有無看到被告偷鴿子
      ？）我原本負責『顧路』，我看到時，被告就已經被抓住了。」、「（有無看
      到被告他們開什麼車子？）我當時坐在車上，沒有看到他們開什麼車子。」（
      見原審卷第十四、十五頁）；及證人即警員丙○○在警訊中證稱：「（網鴿的
      嫌犯一共幾人？）我只看見甲○○一個人在鴿網下抓鴿子。其他的人我就不知
      道。」、「（他一共抓走幾隻鴿子？）他一共抓走鴿網上二隻鴿子。」（見九
      十年十二月二十九日警訊筆錄），繼在偵查中證稱：「有二隻鴿子中網，是我
      打電話通知另一人，另一人通知林正祥圍捕。」、「（甲○○當時是否已取下
      鴿子？）是。」、「（他要前往取鴿時是否有帶鴿籠？）沒看到，草長及腰。
      」（見偵查卷第十三、十四頁），復在原審證稱：「我有在場。當時我躲在網
      下，坐在鳳梨園裡埋伏，大約等了四個小時，我看到被甲○○從網子取下鴿子
      ，被告發現我之後，就逃跑了，當時其他人等在入口，被告逃跑之後，就被他
      們抓住了。」（見原審卷第十三頁），嗣在本院證稱：「我沒有抓到他。當時
      被告從網子左邊的竹園那邊出來到鴿網的地方，他有伸手到鴿網去抓二隻鴿子
      ，二隻鴿子都有抓下來，我看到之後就打電話給其他埋伏的人，說有人來抓鴿
      子了，他們叫我一個人不要動，我電話打完之後，他們其他埋伏的人就出來抓
      追他。我有看到他有拿著鴿子走，但是他用何工具裝著我並沒有看到。」、「
      （被告被抓到的時候，你有無看到被告手裡有沒有抓著二隻鴿子？）沒有。」
      、「我事先有去看觸網鴿子腳環上的編號及電話，及有一個連字，我就知道是
      我同村的一位姓連的鴿子，我就告訴埋伏的其他人，他們當中有人打電話給姓
      連的，叫他將鴿子帶到派出所。」（見本院卷九十一年十月八日訊問筆錄）各
      等語。雖似認案發日係因賽鴿協會接獲線報，得知在上開地點有人不法網鴿，
      賽鴿協會人員乃會同警員，於當日上午五時許至案發現場埋伏，迄是日上午九
      時許，見被告與四名男子共乘一輛自小客車前來，被告與另二名男子下車，被
      告自捕鴿網取下賽鴿後，埋伏在網下的賽鴿協會人員丙○○，即打行動電話叫
      其餘埋伏之人出來圍捕竊賊，但為竊賊發現，竊賊隨即駕車逃逸，被告與另一
      名男子則逃到甘蔗園，最後僅被告為賽鴿協會人員以現行犯逮捕；然被告斯時
      係由證人吳貴美騎機車載其至現場，既有如前述，則其顯不可能夥同另四人坐
      車到場，且證人林正祥等賽鴿協會人員及警員，既有十幾人分組埋伏在現場附
      近各地，準備逮捕竊鴿之人，則對被告究竟有無夥同他人及如何至現場，暨如
      何竊取賽鴿等過程，理應有一致之供述，乃竟為上開不同之供述，且未捕獲其
      他所謂同車而來之四不詳姓名人，亦未持預先隨身佩帶之錄影機錄影或攝影存
      證，則被告於案發時是否有夥同另四不詳姓名者到場，因無其他積極證據佐證
      ，各該證人對此部分所言，容或言過其實誇大其詞，難令人無疑而難認屬實情
      。然證人即警員丙○○既先後迭在警訊及歷次偵審中，供證親眼目睹被告一人
      ，上前自鴿網竊取二隻觸網之賽鴿，及事先有去看觸網鴿子腳環上之編號及電
      話等語不移，而有如前述，且證人即失竊鴿子主人乙○○在偵查中亦證稱：「
      鴿子是飛回伊住處後，伊帶去派出所的，鴿子有受傷。」等語，再參諸證人丁○○在原審證稱：「鴿子並不是在現場捉到，而是有人通知失主，失主之後才
      拿到警局作筆錄。」各等情，顯見證人丙○○此部分供述，尚與實情無違，堪
      認被告一人乘機放置捕鼠器欲捕捉老鼠時，見不詳他人所架設之捕鴿網，有被
      害人乙○○所有放飛訓練誤觸該捕鴿網而無法動彈之賽鴿二隻，乃上前動手自
      網中竊取該二隻賽鴿得手後，因為前往埋伏多時之賽鴿協會人員會警合力追捕
      ，其乃於追捕過程中將該二隻賽鴿放飛，應屬本案之實情。至被告提出十全診
      所之診斷證明書，用以證明案發當天前往埋伏之賽鴿協會人員及警員，確有共
      同出手對其傷害乙情；因竊盜罪為即成犯，於被告將賽鴿置於其實力支配之下
      ，其竊盜行為即已完成，故埋伏人員以現行犯將其逮捕之際，苟真有出手毆打
      其身體成傷，核屬各該人是否涉犯傷害罪之問題，尚無礙其所犯竊盜罪之認定
      。
（三）綜上足認被告所辯，要屬畏罪卸責之詞，無足取信。本件事證已臻明確，被告
      之犯行洵堪認定，應予依法論科。
二、按刑法分則或刑法特別法中規定之結夥二人或三人以上之犯罪，不包括同謀共同
    正犯在內，司法院大法官會議釋字第一０九號解釋，以自己共同犯罪之意思事先
    同謀，而有其中一部分之人實施犯罪之行為者，均為共同正犯之意旨，雖明示將
    同謀共同正犯與實施共同正犯，併包括於刑法總則第二十八條之正犯之中，但此
    與規定於刑法分則或刑法特別法中之結夥犯罪，其態樣並非一致，最高法院七十
    六年臺上字第七二一０號著有判例。卷查本件並無證據證明被告有夥同另四名不
    詳姓名人共犯本罪，且下手實施竊取賽鴿者亦僅被告一人，既均有如前述，則被
    告所為核係犯刑法第三百二十條第一項之竊盜罪。公訴人認其與四名不詳姓名之
    成年男子間，具有犯意聯絡及行為分擔，應論以刑法第三百二十一條第一項第四
    款之結夥三人以上竊盜罪，尚有未洽，起訴法條應予變更。原審認被告事證明確
    ，因予論罪科刑，固非無見；惟查原判決疏未詳究，遽對被告論處結夥三人以上
    竊盜之罪刑，尚有未合。被告上訴意旨，全然否認犯罪，指摘原判決不當，雖無
    足取；惟原判決既有可議，自應由本院將原判決予以撤銷改判。爰審酌被告之素
    行、犯罪之動機、目的、手段、所生危害、及其犯後態度等一切情狀，改對其量
    處罰金五千元，並諭知如易服勞役以三百元折算一日之標準，以資懲儆。至扣案
    之網具一組、鉛彈珠六十八顆，並無證據證明係屬被告所有之物，爰不併予宣告
    沒收。
三、據上論斷，應依刑事訴訟法第三百六十九條第一項前段、第三百六十四條、第三
    百條、第二百九十九條第一項前段，刑法第三百二十條第一項、第四十二條第二
    項，罰金罰鍰提高標準條例第一條前段、第二條，判決如主文。
本案經檢察官曾顯智到庭執行職務。
中      華      民      國    九十一    年     十二     月    二十四    日
                                  臺灣高等法院臺南分院刑事第二庭
                                      審判長法官  游  明  仁
                                            法官  蘇  重  信
                            法官  林  永  茂
右正本證明與原本無異。
不得上訴。
                                      法院書記官  劉  岳  文
中      華      民      國    九十一    年     十二     月    二十四    日
刑法第三百二十條第一項：
意圖為自己或第三人不法之所有，而竊取他人之動產者，為竊盜罪，處五年以下有期
徒刑、拘役或五百元以下罰金。
